【裁判字號】    89,易緝,70
【裁判日期】    890525
【裁判案由】    詐欺
【裁判全文】
臺灣臺北地方法院刑事判決                          八十九年度易緝字第七０號
    公  訴  人  臺灣臺北地方法院檢察署檢察官
    被      告  甲○○○
右列被告因詐欺案件，經檢察官提起公訴（七十八年度偵字第一六一八九號），本院
判決如左：
    主  文
甲○○○無罪。
    理  由
一、公訴意旨略以：被告甲○○○與其夫陳金隆（目前尚在通緝中），二人共同基於
    意圖為自己不法所有之概括犯意，自七十七年三月間起，在臺北市○○路一一九
    巷二號，向告訴人乙○○施以詐術，佯稱可向法院標買廉價房屋，致告訴人陷於
    錯誤，陸續交付價金予被告，迄七十八年七月間止，共計交付新臺幣（下同）一
    千六百七十七萬八千元，詎被告得款後並未依約標購房屋，經告訴人前往被告所
    述臺北市○○路愛家親子大廈查看後，方知受騙，被告始於七十八年九月二十一
    日簽立切結書一份，及本票三十四紙，以償價款，惟被告旋即逃匿無蹤，因認被
    告涉有刑法第三百三十九條第一項之詐欺取財罪嫌等語。
二、按犯罪事實應依證據認定之，無證據不得推定其犯罪事實。如不能證明被告犯罪
    者，應諭知無罪之判決，刑事訴訟法第一百五十四條、第三百零一條第一項分別
    定有明文。次按刑事訴訟法上所謂認定犯罪事實之證據，係指足以認定被告確有
    犯罪行為之積極證據而言，該項證據自須適合於被告犯罪事實之認定，始得採為
    斷罪資料；如未能發現相當證據，或證據不足以證明，自不能以推測或擬制之方
    法，以為裁判之基礎。又告訴人之告訴，係以使被告受刑事訴追為目的，是其陳
    述是否與事實相符，仍應調查其他證據以資審認，最高法院二十九年上字第三一
    ０五號、四十年臺上字第八六號、五十二年臺上字第一三００號分別著有判例可
    為參照。
三、本件公訴人認被告甲○○○涉犯刑法詐欺取財罪嫌，無非以：被告犯行業據告訴
    人指訴明確，並有切結書、本票影本各乙紙，附於偵查卷宗可據。惟訊據被告堅
    詞否認有何公訴人所訴犯罪事實，辯稱：伊沒有拿告訴人的錢，也沒有向告訴人
    說要向法院標房子，且伊不認識字，切結書及本票是伊先生（指陳金隆）在律師
    事務所寫的，本票伊未寫，也無蓋章等語。
四、經查：（一）告訴人乙○○經本院履次傳喚皆未到庭應訊，惟依其於七十八年十
    一月十四日偵訊時，檢察官問：「交付款項有無證據？」告訴人答稱：「沒有字
    據。」（參臺灣臺北地方法院七十八年度偵字第一六一八九號卷第九頁）然一千
    六百七十七萬八千元並非小數目，縱告訴人係直接交付現金予被告，理應仍有其
    他收支往來資料可供查證，惟告訴人均無從提出其他相關資料以供本院查證，即
    難僅憑告訴人片面之指訴，遽認告訴人確實因被告詐以標買房屋，而陷於錯誤交
    付上開款項予被告，而告訴人既未交付財物予被告，自不能僅以推測或擬制之方
    法，即認為告訴人有何因被告施用詐術，陷於錯誤而交付財物之情事；（二）又
    經本院調查，被告在通緝到案後之警訊及本院訊問筆錄、刑事庭保證書，皆以按
    指印代簽名，足證被告並不識字，此有臺南市警察局第五分局八十九年二月二十
    三日警訊筆錄；本院八十九年二月二十三日、三月九日訊問筆錄、刑事庭保證書
    各一份附卷可稽。再觀之七十八年九月二十一日切結書中所載「立切結書人及連
    帶保證人之姓名、身分證字號、住址之書寫字跡，與開立ＴＨ0000000號
    本票之書寫人字跡相符，顯係同一人所為，而被告既不識字，自無法為上開資料
    之書寫，是被告所辯不識字，切結書及本票皆係陳金隆所寫等詞堪以採信；（三
    ）又縱該紙切結書中甲○○○之印章，係被告所蓋，然此切結書中僅載：「立切
    結書人甲○○○（以下簡稱甲方）因『積欠』乙○○、呂錦桃夫婦（以下簡稱乙
    方）新台幣（下同）壹仟陸佰柒拾柒萬捌仟元正．．．」惟民事債務之發生，其
    原因非一，是此切結書亦只能用以證明被告與告訴人間可能有民事上之債權債務
    糾紛，並非足以認定被告確有詐欺犯行之積極證據，究不能以此論斷被告有何告
    訴人所指之詐欺犯行；（四）再公訴人所訴被告犯行所憑之ＴＨ0000000
    號本票，依前述該紙本票即非被告所開立，則自難用以證明被告詐欺之犯行。是
    核諸前開說明，本件除告訴人之指述外，尚無其他證據足認是否與事實相符，本
    院復查無其他積極之證據，足認被告確有詐欺之情事，本件不能證明被告犯罪，
    依法應諭知無罪之判決，以免冤抑。
據上論斷，應依刑事訴訟法第三百零一條第一項，判決如主文。
本案經檢察官蘇怡文到庭執行職務
中      華      民      國      八十九      年      五    月  二十五    日
                                      臺灣臺北地方法院刑事第六庭
                                          法  官  黃程暉
右正本證明與原本無異。
如不服本判決，應於判決送達後十日內，向本院提出上訴狀。
                                          書記官  張華瓊
中      華      民      國      八十九      年      五    月  二十六    日


司法院資訊處製作；財團法人民間司法改革基金會備份。
